臺灣高等法院民事判決　　　　　　　　　　　　　　九十三年度家上字第一七五號
　　上　訴　人　甲○○
　　訴訟代理人　黃景安律師
　　被　上訴人　乙○○
　　訴訟代理人　卓忠三律師
右當事人間離婚等事件，上訴人對於中華民國九十三年四月二十七日臺灣士林地方法
院九十三年度婚字第一三二號第一審判決提起上訴，本院於九十三年十一月十六日言
詞辯論終結，判決如左：
    主    文
上訴駁回。
第二審訴訟費用由上訴人負擔。
    事實及理由
一、被上訴人主張：兩造於民國六十四年間結婚，上訴人婚後經常酗酒，且屢因細故
    辱罵、毆打被上訴人，致被上訴人身心俱創，遂向法院聲請通常保護令。詎上訴
    人於九十年十月五日凌晨一時許，復毆打被上訴人，致被上訴人右手腕遠端橈骨
    折，業經刑事法院判處有期徒刑四月確定在案，被上訴人顯受有不堪同居之虐待
    。又上訴人自九十年十一月二十三日起即離家未歸，且未負擔家計，顯係惡意遺
    棄被上訴人在繼續狀態中。爰依民法第一千零五十二條第一項第三款、第五款及
    第二項之規定，請求離婚，併依同法第一千零五十六條第二項規定，請求上訴人
    賠償非財產上之損害新台幣（下同）五十萬元。又兩造離婚後，被上訴人生活將
    陷於生活困難，另依同法第一千零五十七條規定，請求上訴人給付贍養費五十萬
    元。又上訴人向銀行融資借款係供其個人及家庭生活、子女使用，並非交由被上
    訴人供兄弟週轉使用等情（被上訴人於原審請求：(一)准兩造離婚。(二)上訴人應給
    付被上訴人非財產上之損害及贍養費各一百萬元，合計二百萬元及自本件離婚判
    決確定之翌日起至清償日止，按年息百分之五計算之利息。原審判決：准兩造離
    婚，上訴人應給付被上訴人非財產上之損害及贍養費各五十萬元，合計一百萬元
    及自本件離婚判決確定之翌日起至清償日止，按年息百分之五計算之利息，被上
    訴人其餘之訴駁回。被上訴人就其敗訴部分未據聲明不服，已告確定），並答辯
    聲明：上訴駁回。
二、上訴人則以：原審判決准兩造離婚，上訴人應給付被上訴人非財產上之損害及贍
    養費各五十萬元，合計一百萬元，惟因被上訴人曾於八十五年四月間要求上訴人
    提供所有坐落台北市○○路○段二三二巷十八號三樓房屋及其土地（下稱系爭房
    地），向臺灣中小企業銀行吉林分行（下稱吉林分行）融資借款三百五十萬元，
    供被上訴人兄弟週轉使用，嗣由上訴人於八十六年五月十六日以系爭房地抵押借
    款三百萬元以清償上開融資借款，上訴人自得以該代償銀行融資借款之三百萬元
    與應給付被上訴人之非財產上損害及贍養費一百萬元相抵銷等語，資為抗辯，並
    上訴聲明：(一)原判決關於命上訴人應給付被上訴人一百萬元本息部分廢棄。(二)右
    開廢棄部分，被上訴人在第一審之訴駁回（上訴人就原審判決准兩造離婚部分未
    聲明不服，已告確定）。
三、經查本件原審判決准兩造離婚部分已告確定，上訴人就原審判決其應給付被上訴
    人非財產上之損害及贍養費各五十萬元，合計一百萬元部分亦不爭執，雖以前開
    情詞置辯。惟查：被上訴人已否認上訴人向銀行融資借款係交伊供伊兄弟週轉使
    用，上訴人就此項事實自應負舉証責任。經核上訴人所提出之抵押權設定契約書
    、其他特約事項、放款利息收據、協議書、土地增值稅繳款書及不動產買賣契約
    書等（見臺灣板橋地方法院卷二八至三六頁），僅能證明上訴人曾提供系爭房地
    向吉林分行借款並清償本息及有出售系爭房地之事實，均不足證明上訴人向吉林
    分行融資借款係交被上訴人使用；且本院向吉林分行函查上訴人存款帳戶動支情
    形，亦經吉林分行函復：上訴人提供不動產申請融資額度三百五十萬元，期限一
    年（自八十五年五月十五日至八十六年五月十五日），上訴人得於期限內於其活
    期儲蓄存款帳戶內隨時動支，上訴人於八十五年五月十五日、十六日、二十七日
    依序動支五十萬、一百萬、二百萬元，另於八十六年五月十六日貸款三百萬元，
    供作清償上開融資欠款（有關帳戶內各筆交易明細之憑証，因受納利颱風淹水浸
    泡致無法辨認，經財政部台北市國稅局大同稽徵所核准同意報廢）等語，有吉林
    分行九十三年八月三日○○一九三○○二四二號函及同年月八日九三吉林字第○
    ○一九三○○二五二號函可稽（見本院卷二十、二六、二八頁），亦無法証明上
    開融資借款係交被上訴人使用。上訴人既不能証明其向吉林分行融資借款三百五
    十萬元係交被上訴人使用，則上訴人嗣再向吉林分行借款三百萬元，供作清償上
    開融資借款，即不能認定係代被上訴人清償借款債務。被上訴人未對上訴人負有
    借款債務三百萬元，則上訴人主張以之與應給付被上訴人之非財產上損害及贍養
    費一百萬元相抵銷，洵屬無據。
四、從而，被上訴人因判決離婚，依民法第一千零五十六條第二項及第一千零五十七
    條規定，請求上訴人給付非財產上之損害及贍養費各五十萬元，合計一百萬元及
    自本件離婚判決確定之翌日起至清償日止，按年息百分之五計算之利息，即屬應
    予准許。原審就此部分所為上訴人敗訴之判決，核無違誤。上訴論旨指摘原判決
    此部分不當，求予廢棄改判，為無理由。
五、兩造其餘攻擊或防禦方法及未經援用之證據，經本院斟酌後，認為均不足以影響
    本判決結果，自無逐一詳予論駁必要，併此敘明。
六、據上論結，本件上訴為無理由，依民事訴訟法第四百四十九條第一項、第七十八
    條，判決如主文。
中　　　華　　　民　　　國　　九十三　　年　　十一　　月　　　三十　　　日
                                    民事第五庭
                                        審判長法　官　張　劍　男
                                              法　官　彭　昭　芬
                                              法　官　陳　駿　璧
正本係照原本作成。
不得上訴。
中　　　華　　　民　　　國　　九十三　　年　　 十二 　　月　　　一　　　日
　　　　　　　　　　　　　　　　　　　　　　　書記官　黃　　　愛
